---
title: "Informe estadístico - Pingüinos Palmer"
subtitle: "<b> Asignatura: </b> II4D3 - Estadística I <br>
          <b> Profesor: </b> Ing. Sebastián Blandón Londoño <br>
          Nombre del Programa Académico <br>
          Facultad de Ciencias Empresariales <br> 
          <b> <i> Universidad Tecnológica de Pereira </i> </b>"
author:
  - name: Sebastián Blandón Londoño
    email: s.blandon@utp.edu.co
    url: https://www.linkedin.com/in/sebastian-blandon/
date: today
date-format: "DD/MM/YYYY"
lang: es-CO
theme:
  light: journal
  dark: darkly
format:
  html:
    author-title: "Autor"
    toc: true
    toc_levels: 4
    self-contained: true
    code-fold: true
    code-line-numbers: true
    code-copy-button: true
execute: 
  warning: false
  echo: true
---

# Preparación
## Carga de librerías
```{r}
library(palmerpenguins) # para cargar los datos de los pinguinos
library(openxlsx) # para gestionar archivos de excel
library(jsonlite) # para gestionar archivos json
library(janitor) # para limpiar los nombres de las columnas
library(dplyr) # para el operador pipe y transformar datos. Hace parte del tidyverse
library(skimr) # Resumen automatizado de datasets
library(ggplot2) # para hacer graficas. Hace parte del tidyverse
library(forcats) # para manejar factores (Variables categoricas)
library(glue) # para pegar texto con variables
```


## Carga de datos
```{r}
# 1. Usando la libreria
datos_estadistica <- palmerpenguins::penguins_raw

# 2. Usando archivo csv
#datos_estadistica <- read.csv("Datos_Pinguinos.csv")

# 3. Usando archivo de excel (xlsx)
#datos_estadistica <- read.xlsx("Datos_Pinguinos.xlsx")

# 4. Usando un archivo json
#datos_estadistica <- read_json("Datos_Pinguinos.json")

datos_estadistica <- datos_estadistica %>% 
  clean_names() %>% 
  rename(
    delta_15N = delta_15_n_o_oo,
    delta_13C = delta_13_c_o_oo
  )

# Esta es la forma sin usar pipe ( %>% )
#datos_estadistica <- clean_names(dat = datos_estadistica)
names(datos_estadistica)[names(datos_estadistica) == "delta_15_n_o_oo"] <- "delta_15N"
names(datos_estadistica)[names(datos_estadistica) == "delta_13_c_o_oo"] <- "delta_13C"
```


# Análisis preliminar
## Integridad de cada variable

**species**

- Cantidad NA: ```r sum(is.na(datos_estadistica$species))```
- Tipo de variable: ```r class(datos_estadistica$species)```

**region**

- Cantidad NA: ```r sum(is.na(datos_estadistica$region))```
- Tipo de variable: ```r class(datos_estadistica$region)```

**island**

- Cantidad NA: ```r sum(is.na(datos_estadistica$island))```
- Tipo de variable: ```r class(datos_estadistica$island)```

**stage**

- Cantidad NA: ```r sum(is.na(datos_estadistica$stage))```
- Tipo de variable: ```r class(datos_estadistica$stage)```

**individual_id**

- Cantidad NA: ```r sum(is.na(datos_estadistica$individual_id))```
- Tipo de variable: ```r class(datos_estadistica$individual_id)```

**clutch_completion**

- Cantidad NA: ```r sum(is.na(datos_estadistica$clutch_completion))```
- Tipo de variable: ```r class(datos_estadistica$clutch_completion)```

**date_egg**

- Cantidad NA: ```r sum(is.na(datos_estadistica$date_egg))```
- Tipo de variable: ```r class(datos_estadistica$date_egg)```

**culmen_length_mm**

- Cantidad NA: ```r sum(is.na(datos_estadistica$culmen_length_mm))```
- Tipo de variable: ```r class(datos_estadistica$culmen_length_mm)```

**culmen_depth_mm**

- Cantidad NA: ```r sum(is.na(datos_estadistica$culmen_depth_mm))```
- Tipo de variable: ```r class(datos_estadistica$culmen_depth_mm)```

**flipper_length_mm**

- Cantidad NA: ```r sum(is.na(datos_estadistica$flipper_length_mm))```
- Tipo de variable: ```r class(datos_estadistica$flipper_length_mm)```

**body_mass_g**

- Cantidad NA: ```r sum(is.na(datos_estadistica$body_mass_g))```
- Tipo de variable: ```r class(datos_estadistica$body_mass_g)```

**sex**

- Cantidad NA: ```r sum(is.na(datos_estadistica$sex))```
- Tipo de variable: ```r class(datos_estadistica$sex)```

**delta_15N**

- Cantidad NA: ```r sum(is.na(datos_estadistica$delta_15N))```
- Tipo de variable: ```r class(datos_estadistica$delta_15N)```

**delta_13C**

- Cantidad NA: ```r sum(is.na(datos_estadistica$delta_13C))```
- Tipo de variable: ```r class(datos_estadistica$delta_13C)```


## Valores de cada variable

### Variables "numeric"

**culmen_depth_mm**

- Cantidad de observaciones: ```r sum(!is.na(datos_estadistica$culmen_depth_mm))```
- Media: ```r mean(datos_estadistica$culmen_depth_mm, na.rm = TRUE)```
- Mediana: ```r median(datos_estadistica$culmen_depth_mm, na.rm = TRUE)```
- Máximo: ```r max(datos_estadistica$culmen_depth_mm, na.rm = TRUE)```
- Mínimo: ```r min(datos_estadistica$culmen_depth_mm, na.rm = TRUE)```
- Rango: ```r max(datos_estadistica$culmen_depth_mm, na.rm = TRUE) - min(datos_estadistica$culmen_depth_mm, na.rm = TRUE)```
- Varianza: ```r var(datos_estadistica$culmen_depth_mm, na.rm = TRUE)```
- Desviación estándar: ```r sd(datos_estadistica$culmen_depth_mm, na.rm = TRUE)```
- Q1 (25%): ```r quantile(datos_estadistica$culmen_depth_mm, probs = 0.25, na.rm = TRUE)```
- Q2 (50%): ```r quantile(datos_estadistica$culmen_depth_mm, probs = 0.5, na.rm = TRUE)```
- Q3 (75%): ```r quantile(datos_estadistica$culmen_depth_mm, probs = 0.75, na.rm = TRUE)```

**flipper_length_mm**

- Cantidad de observaciones: ```r sum(!is.na(datos_estadistica$flipper_length_mm))```
- Media: ```r mean(datos_estadistica$flipper_length_mm, na.rm = TRUE)```
- Mediana: ```r median(datos_estadistica$flipper_length_mm, na.rm = TRUE)```
- Máximo: ```r max(datos_estadistica$flipper_length_mm, na.rm = TRUE)```
- Mínimo: ```r min(datos_estadistica$flipper_length_mm, na.rm = TRUE)```
- Rango: ```r max(datos_estadistica$flipper_length_mm, na.rm = TRUE) - min(datos_estadistica$flipper_length_mm, na.rm = TRUE)```
- Varianza: ```r var(datos_estadistica$flipper_length_mm, na.rm = TRUE)```
- Desviación estándar: ```r sd(datos_estadistica$flipper_length_mm, na.rm = TRUE)```
- Q1 (25%): ```r quantile(datos_estadistica$flipper_length_mm, probs = 0.25, na.rm = TRUE)```
- Q2 (50%): ```r quantile(datos_estadistica$flipper_length_mm, probs = 0.5, na.rm = TRUE)```
- Q3 (75%): ```r quantile(datos_estadistica$flipper_length_mm, probs = 0.75, na.rm = TRUE)```

**body_mass_g**

- Cantidad de observaciones: ```r sum(!is.na(datos_estadistica$body_mass_g))```
- Media: ```r mean(datos_estadistica$body_mass_g, na.rm = TRUE)```
- Mediana: ```r median(datos_estadistica$body_mass_g, na.rm = TRUE)```
- Máximo: ```r max(datos_estadistica$body_mass_g, na.rm = TRUE)```
- Mínimo: ```r min(datos_estadistica$body_mass_g, na.rm = TRUE)```
- Rango: ```r max(datos_estadistica$body_mass_g, na.rm = TRUE) - min(datos_estadistica$body_mass_g, na.rm = TRUE)```
- Varianza: ```r var(datos_estadistica$body_mass_g, na.rm = TRUE)```
- Desviación estándar: ```r sd(datos_estadistica$body_mass_g, na.rm = TRUE)```
- Q1 (25%): ```r quantile(datos_estadistica$body_mass_g, probs = 0.25, na.rm = TRUE)```
- Q2 (50%): ```r quantile(datos_estadistica$body_mass_g, probs = 0.5, na.rm = TRUE)```
- Q3 (75%): ```r quantile(datos_estadistica$body_mass_g, probs = 0.75, na.rm = TRUE)```

**delta_15N**

- Cantidad de observaciones: ```r sum(!is.na(datos_estadistica$delta_15N))```
- Media: ```r mean(datos_estadistica$delta_15N, na.rm = TRUE)```
- Mediana: ```r median(datos_estadistica$delta_15N, na.rm = TRUE)```
- Máximo: ```r max(datos_estadistica$delta_15N, na.rm = TRUE)```
- Mínimo: ```r min(datos_estadistica$delta_15N, na.rm = TRUE)```
- Rango: ```r max(datos_estadistica$delta_15N, na.rm = TRUE) - min(datos_estadistica$delta_15N, na.rm = TRUE)```
- Varianza: ```r var(datos_estadistica$delta_15N, na.rm = TRUE)```
- Desviación estándar: ```r sd(datos_estadistica$delta_15N, na.rm = TRUE)```
- Q1 (25%): ```r quantile(datos_estadistica$delta_15N, probs = 0.25, na.rm = TRUE)```
- Q2 (50%): ```r quantile(datos_estadistica$delta_15N, probs = 0.5, na.rm = TRUE)```
- Q3 (75%): ```r quantile(datos_estadistica$delta_15N, probs = 0.75, na.rm = TRUE)```

**delta_13C**

- Cantidad de observaciones: ```r sum(!is.na(datos_estadistica$delta_13C))```
- Media: ```r mean(datos_estadistica$delta_13C, na.rm = TRUE)```
- Mediana: ```r median(datos_estadistica$delta_13C, na.rm = TRUE)```
- Máximo: ```r max(datos_estadistica$delta_13C, na.rm = TRUE)```
- Mínimo: ```r min(datos_estadistica$delta_13C, na.rm = TRUE)```
- Rango: ```r max(datos_estadistica$delta_13C, na.rm = TRUE) - min(datos_estadistica$delta_13C, na.rm = TRUE)```
- Varianza: ```r var(datos_estadistica$delta_13C, na.rm = TRUE)```
- Desviación estándar: ```r sd(datos_estadistica$delta_13C, na.rm = TRUE)```
- Q1 (25%): ```r quantile(datos_estadistica$delta_13C, probs = 0.25, na.rm = TRUE)```
- Q2 (50%): ```r quantile(datos_estadistica$delta_13C, probs = 0.5, na.rm = TRUE)```
- Q3 (75%): ```r quantile(datos_estadistica$delta_13C, probs = 0.75, na.rm = TRUE)```

### Variables "character"

**sex**

- Valores únicos: ```r unique(datos_estadistica$sex)```

**species**

- Valores únicos: ```r unique(datos_estadistica$species)```

**region**

- Valores únicos: ```r unique(datos_estadistica$region)```

**island**

- Valores únicos: ```r unique(datos_estadistica$island)```

**stage**

- Valores únicos: ```r unique(datos_estadistica$stage)```

**clutch_completion**

- Valores únicos: ```r unique(datos_estadistica$clutch_completion)```


### Variables "date"

**date_egg**

- Fecha máxima: ```r max(datos_estadistica$date_egg, na.rm = TRUE)```
- Fecha mínima: ```r min(datos_estadistica$date_egg, na.rm = TRUE)```
- Fecha mediana: ```r median(datos_estadistica$date_egg, na.rm = TRUE)```

## Resumen automatizado
```{r}
skim(datos_estadistica)
```

## Definir el tipo de cada variable
```{r}
datos_estadistica <- datos_estadistica %>% 
  mutate(
    study_name = as_factor(study_name),
    species = as_factor(species),
    region = as_factor(region),
    island = as_factor(island),
    stage = as_factor(stage),
    individual_id = as_factor(individual_id),
    clutch_completion = as_factor(clutch_completion),
    sex = as_factor(sex)
  )
```


# Algunas preguntas...


## ¿Cuáles son las especies de pingüinos incluidas en el estudio? ¿Cuántas especies hay?

En total, hay ```r length(unique(datos_estadistica$species))``` especies diferentes, las cuales son: ```r head(unique(datos_estadistica$species), 2)```, y ```r tail(unique(datos_estadistica$species), 1)```.

## ¿Hay una diferencia significativa en la longitud del pico entre machos y hembras?

```{r}
datos_estadistica %>% 
  ggplot(aes(x = sex, y = culmen_length_mm))+
  geom_boxplot() +
  labs(
    x = "Sexo",
    y = "Longitud del pico (mm)"
  )+
  theme(
    legend.position = "bottom"
  )
```

```{r}
datos_estadistica %>% 
  filter(!is.na(sex)) %>% 
  ggplot(aes(x = sex, y = culmen_length_mm))+
  geom_boxplot() +
  labs(
    x = "Sexo",
    y = "Longitud del pico (mm)"
  )+
  theme(
    legend.position = "bottom"
  )
```



## ¿Cuáles son las islas donde se aplicó el estudio?

**Opción 1:** El estudio de los "Pingüinos Palmer" fue aplicado en las islas ```r unique(datos_estadistica$island)```.

**Opción 2:** El estudio de los "Pingüinos Palmer" fue aplicado en las islas ```r head(unique(datos_estadistica$island), 2)```, y ```r tail(unique(datos_estadistica$island), 1)```.

**Opción 3:** El estudio de los "Pingüinos Palmer" fue aplicado en las islas ```r head(unique(datos_estadistica$island), length(unique(datos_estadistica$island))-1)```, y ```r tail(unique(datos_estadistica$island), 1)```.


## ¿Cuántos pingüinos tienen exactamente la misma masa corporal?



## ¿En cuál isla está la hembra con el pico más corto?

```{r}
respuesta <- datos_estadistica %>% 
  filter(sex == "FEMALE") %>% 
  group_by(island) %>% 
  summarise(
    culmen_length_mm = min(culmen_length_mm)
  )
```

La hembra con pico más corto está en la isla ```r respuesta$island[respuesta$culmen_length_mm == min(respuesta$culmen_length_mm, na.rm = TRUE)]```, y tiene ```r respuesta$culmen_length_mm[respuesta$culmen_length_mm == min(respuesta$culmen_length_mm, na.rm = TRUE)]``` mm de longitud.


## ¿En cuál isla están las hembras con el pico más corto?

```{r}
respuesta <- datos_estadistica %>% 
  filter(sex == "FEMALE") %>% 
  group_by(island) %>% 
  summarise(
    culmen_length_mm = mean(culmen_length_mm, na.rm = TRUE)
  )
```

Las hembras con el pico más corto están en la isla ```r respuesta$island[respuesta$culmen_length_mm == min(respuesta$culmen_length_mm)]```, con una longitud promedio de ```r round(respuesta$culmen_length_mm[respuesta$culmen_length_mm == min(respuesta$culmen_length_mm)], digits = 2)```mm.


## ¿Cuál especie pesa más?


# Algunas gráficas

## Cantidad de pingüinos por sexo
```{r}
respuesta <- datos_estadistica %>%
  group_by(sex) %>%
  mutate(
    contar = 1
    ) %>%
  summarise(qty = sum(contar)
  )

version_palmer <- as.character(packageVersion("palmerpenguins"))

ggplot(data = respuesta, aes(x = sex, y = qty)) + 
  geom_bar(stat = "identity")+
  labs(
    title = "Cantidad de pingüinos por sexo",
    caption = glue("Fuente: librería palmerpenguins v.", {version_palmer})
  )
```






