---
title: "Informe estadístico - Pingüinos Palmer"
subtitle: "<b> Asignatura: </b> II4D3 - Estadística I <br>
          <b> Profesor: </b> Ing. Sebastián Blandón Londoño <br>
          <b>Ofertada por: </b> Facultad de Ciencias Agrarias y Agroindustria <br>
          Ingeniería En Procesos Agroindustriales <br>
          Facultad de Mecanica Aplicada <br> 
          <b> <i> Universidad Tecnológica de Pereira </i> </b>"
author:
  - name: Natalia Monroy Manzano
    email: natalia.monroy@utp.edu.co
    url: 
date: today
date-format: "YYYY/MM/DD"
lang: es-CO
theme: united
format:
  html:
    author-title: "Autor"
    toc: true
    toc_levels: 4
    self-contained: true
    code-fold: true
    code-line-numbers: true
execute: 
  warning: false
---

# Preparación 
## Carga de librerías
```{r}
library(openxlsx) # para gestionar archivos de excel 
library(janitor) # para limpiar 
library(dplyr)  # para el operador pipe y transformar datos
library(skimr) # resumen automatizado de datasets
library(forcats) # Para manipular variables categóricas
library(lubridate) # para marcar fechas
```


## Carga de datos 
```{r}
# 1 usando archivo xlsx
datos_estadistica <- read.csv("Datos201.csv")

datos_estadistica <- datos_estadistica %>% 
  clean_names() %>% 
  mutate(
    fecha = dmy(fecha)
  )
```


# Introducción

Qué es dataset? De dónde descargaste? De qué habla? Qué encontraste? 

# Anáisis preliminar 
## integridad de cada variable 

**species** 

- Cantidad NA:```r sum(is.na(datos_estadistica$species))```
- tipo de variable:```r class(datos_estadistica$species)```

**region** 

- Cantidad NA:```r sum(is.na(datos_estadistica$region))```
- tipo de variable:```r class(datos_estadistica$region)```

**island** 

- Cantidad NA:```r sum(is.na(datos_estadistica$island))```
- tipo de variable:```r class(datos_estadistica$island)```

**stage** 

- Cantidad NA:```r sum(is.na(datos_estadistica$stage))```
- tipo de variable:```r class(datos_estadistica$stage)```

**individual_id** 

- Cantidad NA:```r sum(is.na(datos_estadistica$individual_id))```
- tipo de variable:```r class(datos_estadistica$individual_id)```

**clutch_completion** 

- Cantidad NA:```r sum(is.na(datos_estadistica$clutch_completion))```
- tipo de variable:```r class(datos_estadistica$clutch_completion)```

**date_egg** 

- Cantidad NA:```r sum(is.na(datos_estadistica$date_egg))```
- tipo de variable:```r class(datos_estadistica$date_egg)```

**culmen_length_mm** 

- Cantidad NA:```r sum(is.na(datos_estadistica$culmen_length_mm))```
- tipo de variable:```r class(datos_estadistica$culmen_length_mm)```

**culmen_depth_mm** 

- Cantidad NA:```r sum(is.na(datos_estadistica$culmen_depth_mm))```
- tipo de variable:```r class(datos_estadistica$culmen_depth_mm)```

**culmen_depth_mm** 

- Cantidad NA:```r sum(is.na(datos_estadistica$culmen_depth_mm))```
- tipo de variable:```r class(datos_estadistica$culmen_depth_mm)```

**flipper_length_mm** 

- Cantidad NA:```r sum(is.na(datos_estadistica$flipper_length_mm))```
- tipo de variable:```r class(datos_estadistica$flipper_length_mm)```

**body_mass_g** 

- Cantidad NA:```r sum(is.na(datos_estadistica$body_mass_g))```
- tipo de variable:```r class(datos_estadistica$body_mass_g)```

**sex** 

- Cantidad NA:```r sum(is.na(datos_estadistica$sex))```
- tipo de variable:```r class(datos_estadistica$sex)```

**delta_15N** 

- Cantidad NA:```r sum(is.na(datos_estadistica$delta_15N))```
- tipo de variable:```r class(datos_estadistica$delta_15N)```

**delta_13C** 

- Cantidad NA:```r sum(is.na(datos_estadistica$delta_13C))```
- tipo de variable:```r class(datos_estadistica$delta_13C)```

**comments** 

- Cantidad NA:```r sum(is.na(datos_estadistica$comments))```
- tipo de variable:```r class(datos_estadistica$comments)```

## Valores de cada variable

### Variables "numeric"

**culmen_length_mm**

- Media: ```r round(mean(datos_estadistica$culmen_length_mm, na.rm = TRUE), digits = 2)``` 
- Mediana: ```r round(median(datos_estadistica$culmen_length_mm, na.rm = TRUE), digits = 2)``` 
- Minimo: ```r round(min(datos_estadistica$culmen_length_mm, na.rm = TRUE), digits = 2)``` 
- Maximo: ```r round(max(datos_estadistica$culmen_length_mm, na.rm = TRUE), digits = 2)``` 
- Rango: ```r round(max(datos_estadistica$culmen_length_mm, na.rm = TRUE), digits = 2) - round(min(datos_estadistica$culmen_length_mm, na.rm = TRUE), digits = 2)``` 
- Varianza: ```r round(var(datos_estadistica$culmen_length_mm, na.rm = TRUE), digits = 2)```
- Desviacion estandar: ```r round(sd(datos_estadistica$culmen_length_mm, na.rm = TRUE), digits = 2)```
- 01: ```r quantile(datos_estadistica$culmen_length_mm, probs = 0.25, na.rm = TRUE)```
- 02: ```r quantile(datos_estadistica$culmen_length_mm, probs = 0.5, na.rm = TRUE)```
- 03:```r quantile(datos_estadistica$culmen_length_mm, probs = 0.75, na.rm = TRUE)```


**culmen_depth_mm**

- Media: ```r round(mean(datos_estadistica$culmen_depth_mm, na.rm = TRUE), digits = 2)``` 
- Mediana: ```r round(median(datos_estadistica$culmen_depth_mm, na.rm = TRUE), digits = 2)``` 
- Minimo: ```r round(min(datos_estadistica$culmen_depth_mm, na.rm = TRUE), digits = 2)``` 
- Maximo: ```r round(max(datos_estadistica$culmen_depth_mm, na.rm = TRUE), digits = 2)``` 
- Rango: ```r round(max(datos_estadistica$culmen_depth_mm, na.rm = TRUE), digits = 2) - round(min(datos_estadistica$culmen_depth_mm, na.rm = TRUE), digits = 2)``` 
- Varianza: ```r round(var(datos_estadistica$culmen_depth_mm, na.rm = TRUE), digits = 2)```
- Desviacion estandar: ```r round(sd(datos_estadistica$culmen_depth_mm, na.rm = TRUE), digits = 2)```
- 01: ```r quantile(datos_estadistica$culmen_depth_mm, probs = 0.25, na.rm = TRUE)```
- 02: ```r quantile(datos_estadistica$culmen_depth_mm, probs = 0.5, na.rm = TRUE)```
- 03:```r quantile(datos_estadistica$culmen_depth_mm, probs = 0.75, na.rm = TRUE)```

**flipper_length_mm**

- Media: ```r round(mean(datos_estadistica$flipper_length_mm, na.rm = TRUE), digits = 2)``` 
- Mediana: ```r round(median(datos_estadistica$flipper_length_mm, na.rm = TRUE), digits = 2)```
- Minimo: ```r round(min(datos_estadistica$flipper_length_mm, na.rm = TRUE), digits = 2)``` 
- Maximo: ```r round(max(datos_estadistica$flipper_length_mm, na.rm = TRUE), digits = 2)``` 
- Rango: ```r round(max(datos_estadistica$flipper_length_mm, na.rm = TRUE), digits = 2) - round(min(datos_estadistica$flipper_length_mm, na.rm = TRUE), digits = 2)``` 
- Varianza: ```r round(var(datos_estadistica$flipper_length_mm, na.rm = TRUE), digits = 2)```
- Desviacion estandar: ```r round(sd(datos_estadistica$flipper_length_mm, na.rm = TRUE), digits = 2)```
- 01: ```r quantile(datos_estadistica$flipper_length_mm, probs = 0.25, na.rm = TRUE)```
- 02: ```r quantile(datos_estadistica$flipper_length_mm, probs = 0.5, na.rm = TRUE)```
- 03:```r quantile(datos_estadistica$flipper_length_mm, probs = 0.75, na.rm = TRUE)```


**body_mass_g**

- Media: ```r round(mean(datos_estadistica$body_mass_g, na.rm = TRUE), digits = 2)``` 
- Mediana: ```r round(median(datos_estadistica$body_mass_g, na.rm = TRUE), digits = 2)``` 
- Minimo: ```r round(min(datos_estadistica$body_mass_g, na.rm = TRUE), digits = 2)``` 
- Maximo: ```r round(max(datos_estadistica$body_mass_g, na.rm = TRUE), digits = 2)``` 
- Rango: ```r round(max(datos_estadistica$body_mass_g, na.rm = TRUE), digits = 2) - round(min(datos_estadistica$body_mass_g, na.rm = TRUE), digits = 2)``` 
- Varianza: ```r round(var(datos_estadistica$body_mass_g, na.rm = TRUE), digits = 2)```
- Desviacion estandar: ```r round(sd(datos_estadistica$body_mass_g, na.rm = TRUE), digits = 2)```
- 01: ```r quantile(datos_estadistica$body_mass_g, probs = 0.25, na.rm = TRUE)```
- 02: ```r quantile(datos_estadistica$body_mass_g, probs = 0.5, na.rm = TRUE)```
- 03:```r quantile(datos_estadistica$body_mass_g, probs = 0.75, na.rm = TRUE)```


**delta_15N**

- Media: ```r round(mean(datos_estadistica$delta_15N, na.rm = TRUE), digits = 2)``` 
- Mediana: ```r round(median(datos_estadistica$delta_15N, na.rm = TRUE), digits = 2)``` 
- Minimo: ```r round(min(datos_estadistica$delta_15N, na.rm = TRUE), digits = 2)``` 
- Maximo: ```r round(max(datos_estadistica$delta_15N, na.rm = TRUE), digits = 2)``` 
- Rango: ```r round(max(datos_estadistica$delta_15N, na.rm = TRUE), digits = 2) - round(min(datos_estadistica$delta_15N, na.rm = TRUE), digits = 2)``` 
- Varianza: ```r round(var(datos_estadistica$delta_15N, na.rm = TRUE), digits = 2)```
- Desviacion estandar: ```r round(sd(datos_estadistica$delta_15N, na.rm = TRUE), digits = 2)```
- 01: ```r quantile(datos_estadistica$delta_15N, probs = 0.25, na.rm = TRUE)```
- 02: ```r quantile(datos_estadistica$delta_15N, probs = 0.5, na.rm = TRUE)```
- 03:```r quantile(datos_estadistica$delta_15N, probs = 0.75, na.rm = TRUE)```


**delta_13C**

- Media: ```r round(mean(datos_estadistica$delta_13C, na.rm = TRUE), digits = 2)``` 
- Mediana: ```r round(median(datos_estadistica$delta_13C, na.rm = TRUE), digits = 2)``` 
- Minimo: ```r round(min(datos_estadistica$delta_13C, na.rm = TRUE), digits = 2)``` 
- Maximo: ```r round(max(datos_estadistica$delta_13C, na.rm = TRUE), digits = 2)``` 
- Rango: ```r round(max(datos_estadistica$delta_13C, na.rm = TRUE), digits = 2) - round(min(datos_estadistica$delta_13C, na.rm = TRUE), digits = 2)``` 
- Varianza: ```r round(var(datos_estadistica$delta_13C, na.rm = TRUE), digits = 2)```
- Desviacion estandar: ```r round(sd(datos_estadistica$delta_13C, na.rm = TRUE), digits = 2)```
- 01: ```r quantile(datos_estadistica$delta_13C, probs = 0.25, na.rm = TRUE)```
- 02: ```r quantile(datos_estadistica$delta_13C, probs = 0.5, na.rm = TRUE)```
- 03:```r quantile(datos_estadistica$delta_13C, probs = 0.75, na.rm = TRUE)```

### Variables "character"

**individual_id**

- Valores unicos: ```r unique(datos_estadistica$individual_id)```

**species**

- Valores unicos: ```r unique(datos_estadistica$species)```

**sex**

- Valores unicos: ```r unique(datos_estadistica$sex)```


**region**

- Valores unicos: ```r unique(datos_estadistica$region)```


**island**

- Valores unicos: ```r unique(datos_estadistica$island)```


**stage**

- Valores unicos: ```r unique(datos_estadistica$stage)```


**clutch_completion**

- Valores unicos: ```r unique(datos_estadistica$clutch_completion)```


**character**

- Valores unicos: ```r unique(datos_estadistica$character)```

### Variables "date"

**date_egg**

- Minimo: ```r min(datos_estadistica$date_egg, na.rm = TRUE)```
- Maximo: ```r max(datos_estadistica$date_egg, na.rm = TRUE)```

## Resumen Automatizado 
```{r}
datos_estadistica %>% 
  skim()
```


## Indicar los tipos de variables
```{r}
datos_estadistica <- datos_estadistica %>%
  mutate(
    study_name = as_factor(study_name), 
    sample_number = as_factor(sample_number),
    species = as_factor(species),
    region = as_factor(region),
    island = as_factor(island),
    stage = as_factor(stage),
    individual_id = as_factor(individual_id),
    clutch_completion = factor(clutch_completion),
    date_egg = as.Date(date_egg),
    sex = as_factor(sex)
  )
    
```


# Algunas Gráficas

## Cantidad de pinguinos por sexo

```{r}
  resultado <-datos_estadistica %>%
  select(sex) %>%
  group_by(sex) %>%
  mutate(
    conteo = 1
    
  ) %>%
  summarise(
    qty = sum(conteo)
  )

version_palmer <- 
as.character(packageVersion("palmerpenguins"))


ggplot(data = resultado, mapping = aes(x = sex, y = qty))+
  geom_bar(stat = "identity")+
  labs(
    title = "Cantidad de pingüinos por sexo",
    subtitle = ifelse(abs(resultado$qty[resultado$sex == "FEMALE"] - resultado$qty[resultado$sex == "MALE"]) >= 20,  
                      "Hay una diferencia notable entre la cantidad de pingüinos hembra y machos.",
                      "No hay una diferencia notable entre la cantidad de pingüinos hembra y machos."),
    caption = glue('Fuente: librería palmerpenguins v. {version_palmer}')
  )+
  xlab("Sexo") + 
  ylab("Cantidad")
```
    

