---
title: "Informe estadístico - Pingüinos Palmer"
subtitle: "<b> Asignatura: </b> II593 - Estadística General <br>
          <b> Profesor: </b> Ing. Sebastián Blandón Londoño <br>
          <b> Ofertada por: </b> Facultad de Ciencias Empresariales <br> 
          Nombre del Programa Académico <br>
          Nombre de la Facultad <br> 
          <b> <i> Universidad Tecnológica de Pereira </i> </b>"
author:
  - name: Sebastián Blandón Londoño
    email: s.blandon@utp.edu.co
    url: https://www.linkedin.com/in/sebastian-blandon/
date: today
date-format: "DD/MM/YYYY"
lang: es-CO
theme:
  light: journal
  dark: darkly
format:
  html:
    author-title: "Autor"
    toc: true
    toc_levels: 4
    self-contained: true
    code-fold: true
    code-line-numbers: true
    code-copy-button: true
execute: 
  warning: false
---

# Preparación
## Carga de librerías
```{r}
library(palmerpenguins) # para cargar los datos de los pinguinos
library(openxlsx) # para gestionar archivos de excel
library(jsonlite) # para gestionar archivos json
library(janitor) # para limpiar los nombres de las columnas
library(dplyr) # para el operador pipe y transformar datos
```


## Carga de datos
```{r}
# 1. Usando la libreria
datos_estadistica <- palmerpenguins::penguins_raw

# 2. Usando archivo csv
#datos_estadistica <- read.csv("Datos_Pinguinos.csv")

# 3. Usando archivo de excel (xlsx)
#datos_estadistica <- read.xlsx("Datos_Pinguinos.xlsx")

# 4. Usando un archivo json
#datos_estadistica <- read_json("Datos_Pinguinos.json")

datos_estadistica <- datos_estadistica %>% 
  clean_names() %>% 
  rename(
    delta_15N = delta_15_n_o_oo,
    delta_13C = delta_13_c_o_oo
  )

# Esta es la forma sin usar pipe ( %>% )
#datos_estadistica <- clean_names(dat = datos_estadistica)
names(datos_estadistica)[names(datos_estadistica) == "delta_15_n_o_oo"] <- "delta_15N"
names(datos_estadistica)[names(datos_estadistica) == "delta_13_c_o_oo"] <- "delta_13C"
```


# Análisis preliminar
## Integridad de cada variable

**species**

- Cantidad NA: ```r sum(is.na(datos_estadistica$species))```
- Tipo de variable: ```r class(datos_estadistica$species)```

**region**

- Cantidad NA: ```r sum(is.na(datos_estadistica$region))```
- Tipo de variable: ```r class(datos_estadistica$region)```

**island**

- Cantidad NA: ```r sum(is.na(datos_estadistica$island))```
- Tipo de variable: ```r class(datos_estadistica$island)```

**stage**

- Cantidad NA: ```r sum(is.na(datos_estadistica$stage))```
- Tipo de variable: ```r class(datos_estadistica$stage)```

**individual_id**

- Cantidad NA: ```r sum(is.na(datos_estadistica$individual_id))```
- Tipo de variable: ```r class(datos_estadistica$individual_id)```

**clutch_completion**

- Cantidad NA: ```r sum(is.na(datos_estadistica$clutch_completion))```
- Tipo de variable: ```r class(datos_estadistica$clutch_completion)```

**date_egg**

- Cantidad NA: ```r sum(is.na(datos_estadistica$date_egg))```
- Tipo de variable: ```r class(datos_estadistica$date_egg)```

**culmen_length_mm**

- Cantidad NA: ```r sum(is.na(datos_estadistica$culmen_length_mm))```
- Tipo de variable: ```r class(datos_estadistica$culmen_length_mm)```

**culmen_depth_mm**

- Cantidad NA: ```r sum(is.na(datos_estadistica$culmen_depth_mm))```
- Tipo de variable: ```r class(datos_estadistica$culmen_depth_mm)```

**flipper_length_mm**

- Cantidad NA: ```r sum(is.na(datos_estadistica$flipper_length_mm))```
- Tipo de variable: ```r class(datos_estadistica$flipper_length_mm)```

**body_mass_g**

- Cantidad NA: ```r sum(is.na(datos_estadistica$body_mass_g))```
- Tipo de variable: ```r class(datos_estadistica$body_mass_g)```

**sex**

- Cantidad NA: ```r sum(is.na(datos_estadistica$sex))```
- Tipo de variable: ```r class(datos_estadistica$sex)```

**delta_15N**

- Cantidad NA: ```r sum(is.na(datos_estadistica$delta_15N))```
- Tipo de variable: ```r class(datos_estadistica$delta_15N)```

**delta_13C**

- Cantidad NA: ```r sum(is.na(datos_estadistica$delta_13C))```
- Tipo de variable: ```r class(datos_estadistica$delta_13C)```


## Valores de cada variable

### Variables "numeric"

**individual_id**


**culmen_length_mm**


**culmen_depth_mm**


**flipper_length_mm**


**body_mass_g**


**sex**


**delta_15N**


**delta_13C**

### Variables "character"

**species**


**region**


**island**


**stage**


**clutch_completion**


**character**

### Variables "date"

**date_egg**