---
title: "Informe estadístico - Pingüinos Palmer"
subtitle: "<b> Asignatura: </b> II593 - Estadística General <br>
          <b> Profesor: </b> Ing. Sebastián Blandón Londoño <br>
          <b> Ofertada por: </b> Facultad de Ciencias Empresariales <br> 
          Nombre del Programa Académico <br>
          Nombre de la Facultad <br> 
          <b> <i> Universidad Tecnológica de Pereira </i> </b>"
author:
  - name: Sebastián Blandón Londoño
    email: s.blandon@utp.edu.co
    url: https://www.linkedin.com/in/sebastian-blandon/
date: today
date-format: "DD/MM/YYYY"
lang: es-CO
theme:
  light: journal
  dark: darkly
format:
  html:
    author-title: "Autor"
    toc: true
    toc_levels: 4
    self-contained: true
    code-fold: true
    code-line-numbers: true
    code-copy-button: true
execute: 
  warning: false
---

# Preparación
## Carga de librerías
```{r}
library(palmerpenguins) # para cargar los datos de los pinguinos
library(openxlsx) # para gestionar archivos de excel
library(jsonlite) # para gestionar archivos json
library(janitor) # para limpiar los nombres de las columnas
library(dplyr) # para el operador pipe y transformar datos
library(skimr) # Resumen automatizado de datasets
library(forcats) # para manipular variables categoricas
library(lubridate) # para manipular fechas
library(ggplot2) # para crear graficas
library(glue) # para crear texto uniendo texto estatico con texto variable
```


## Carga de datos
```{r}
# 1. Usando la libreria
datos_estadistica <- palmerpenguins::penguins_raw

# 2. Usando archivo csv
#datos_estadistica <- read.csv("Datos_Pinguinos.csv")

# 3. Usando archivo de excel (xlsx)
#datos_estadistica <- read.xlsx("Datos_Pinguinos.xlsx")

# 4. Usando un archivo json
#datos_estadistica <- read_json("Datos_Pinguinos.json")

datos_estadistica <- datos_estadistica %>% 
  clean_names() %>% 
  rename(
    delta_15N = delta_15_n_o_oo,
    delta_13C = delta_13_c_o_oo
  )

# Esta es la forma sin usar pipe ( %>% )
#datos_estadistica <- clean_names(dat = datos_estadistica)
names(datos_estadistica)[names(datos_estadistica) == "delta_15_n_o_oo"] <- "delta_15N"
names(datos_estadistica)[names(datos_estadistica) == "delta_13_c_o_oo"] <- "delta_13C"
```


# Análisis preliminar
## Integridad de cada variable

**species**

- Cantidad NA: ```r sum(is.na(datos_estadistica$species))```
- Tipo de variable: ```r class(datos_estadistica$species)```

**region**

- Cantidad NA: ```r sum(is.na(datos_estadistica$region))```
- Tipo de variable: ```r class(datos_estadistica$region)```

**island**

- Cantidad NA: ```r sum(is.na(datos_estadistica$island))```
- Tipo de variable: ```r class(datos_estadistica$island)```

**stage**

- Cantidad NA: ```r sum(is.na(datos_estadistica$stage))```
- Tipo de variable: ```r class(datos_estadistica$stage)```

**individual_id**

- Cantidad NA: ```r sum(is.na(datos_estadistica$individual_id))```
- Tipo de variable: ```r class(datos_estadistica$individual_id)```

**clutch_completion**

- Cantidad NA: ```r sum(is.na(datos_estadistica$clutch_completion))```
- Tipo de variable: ```r class(datos_estadistica$clutch_completion)```

**date_egg**

- Cantidad NA: ```r sum(is.na(datos_estadistica$date_egg))```
- Tipo de variable: ```r class(datos_estadistica$date_egg)```

**culmen_length_mm**

- Cantidad NA: ```r sum(is.na(datos_estadistica$culmen_length_mm))```
- Tipo de variable: ```r class(datos_estadistica$culmen_length_mm)```

**culmen_depth_mm**

- Cantidad NA: ```r sum(is.na(datos_estadistica$culmen_depth_mm))```
- Tipo de variable: ```r class(datos_estadistica$culmen_depth_mm)```

**flipper_length_mm**

- Cantidad NA: ```r sum(is.na(datos_estadistica$flipper_length_mm))```
- Tipo de variable: ```r class(datos_estadistica$flipper_length_mm)```

**body_mass_g**

- Cantidad NA: ```r sum(is.na(datos_estadistica$body_mass_g))```
- Tipo de variable: ```r class(datos_estadistica$body_mass_g)```

**sex**

- Cantidad NA: ```r sum(is.na(datos_estadistica$sex))```
- Tipo de variable: ```r class(datos_estadistica$sex)```

**delta_15N**

- Cantidad NA: ```r sum(is.na(datos_estadistica$delta_15N))```
- Tipo de variable: ```r class(datos_estadistica$delta_15N)```

**delta_13C**

- Cantidad NA: ```r sum(is.na(datos_estadistica$delta_13C))```
- Tipo de variable: ```r class(datos_estadistica$delta_13C)```


## Valores de cada variable

### Variables "numeric"

**culmen_length_mm**

- Media: ```r round(mean(datos_estadistica$culmen_length_mm, na.rm = TRUE), digits = 2)```
- Mediana: ```r round(median(datos_estadistica$culmen_length_mm, na.rm = TRUE), digits = 2)```
- Mínimo: ```r round(min(datos_estadistica$culmen_length_mm, na.rm = TRUE), digits = 2)```
- Máximo: ```r round(max(datos_estadistica$culmen_length_mm, na.rm = TRUE), digits = 2)```
- Rango: ```r round(max(datos_estadistica$culmen_length_mm, na.rm = TRUE) - min(datos_estadistica$culmen_length_mm, na.rm = TRUE), digits= 2)```
- Varianza: ```r round(var(datos_estadistica$culmen_length_mm, na.rm = TRUE), digits = 2)```
- Desviación estándar: ```r round(sd(datos_estadistica$culmen_length_mm, na.rm = TRUE), digits = 2)```
- Q1: ```r quantile(datos_estadistica$culmen_length_mm, probs = 0.25, na.rm = TRUE)```
- Q2: ```r quantile(datos_estadistica$culmen_length_mm, probs = 0.5, na.rm = TRUE)```
- Q3: ```r quantile(datos_estadistica$culmen_length_mm, probs = 0.75, na.rm = TRUE)```

**culmen_depth_mm**


**flipper_length_mm**


**body_mass_g**



**delta_15N**


**delta_13C**

### Variables "character"

**individual_id**

**sex**

- Valores únicos: ```r unique(datos_estadistica$sex)```

**species**

- Valores únicos: ```r unique(datos_estadistica$species)```

**region**

- Valores únicos: ```r unique(datos_estadistica$region)```

**island**

- Valores únicos: ```r unique(datos_estadistica$island)```

**stage**

- Valores únicos: ```r unique(datos_estadistica$stage)```

**clutch_completion**

- Valores únicos: ```r unique(datos_estadistica$clutch_completion)```


### Variables "date"

**date_egg**

- Mínimo: ```r min(datos_estadistica$date_egg, na.rm = TRUE)```
- Máximo: ```r max(datos_estadistica$date_egg, na.rm = TRUE)```


## Resumen automatizado
```{r}
#datos_estadistica %>% 
#  skim()

skim(datos_estadistica)
```

## Indicar los tipos de variable
```{r}
datos_estadistica <- datos_estadistica %>% 
  mutate(
    study_name = as_factor(study_name),
    sample_number = as_factor(sample_number),
    species = as_factor(species),
    region = as_factor(region),
    island = as_factor(island),
    stage = as_factor(stage),
    individual_id = as_factor(individual_id),
    clutch_completion = as_factor(clutch_completion),
    date_egg = as_date(date_egg),
    sex = as_factor(sex)
  )
```

# Algunas gráficas

## Cantidad de pingüinos por sexo
```{r}
resultado <- datos_estadistica %>% 
  select(sex) %>% 
  group_by(sex) %>% 
  mutate(
    conteo = 1
  ) %>% 
  summarise(
    Qty = sum(conteo)
  )

version_palmer <- as.character(packageVersion("palmerpenguins"))

ggplot(data = resultado, mapping = aes(x = sex, y = Qty))+
  geom_bar(stat = "identity")+
  labs(
    title = "Cantidad de pingüinos por sexo",
    subtitle = ifelse(abs(resultado$Qty[resultado$sex == "FEMALE"] - resultado$Qty[resultado$sex == "MALE"]) >= 20, "Hay diferencia notable entre la cantidad de pingüinos hembra y machos.", "No hay diferencia notable entre la cantidad de pingüinos hembra y machos."),
    caption = glue("Fuente: librería palmerpenguins v. {version_palmer}")
  )+
  xlab("Sexo")+
  ylab("Cantidad")
```




